行　政　法　院　判　決　　　　　　　　　　　　　八十八年度判字第三四九一號
　　原　　　告　新光合成纖維股份有限公司
　　代　表　人　甲○○
　　被　　　告　財政部台北市國稅局
右當事人間因營利事業所得稅事件，原告不服行政院中華民國八十七年八月三日台八
十七訴字第三八六三○號再訴願決定，提起行政訴訟，本院判決如左︰
　　主  文
原告之訴駁回。
　　事  實
緣原告民國八十二年度營利事業所得稅結算申報，列報研究與發展支出新台幣（下同
）九一、四○七、七四七元，投資抵減稅額一三、七一一、一六二元。被告初查，以
其支出中二三、二一七、八三四元與行為時股份有限公司研究與發展人才培訓及建立
國際品牌形象支出適用投資抵減辦法（以下簡稱投資抵減辦法）第二條規定不符，乃
予以剔除，核定研究發展支出六八、一八九、九一三元，可抵減稅額一○、二二八、
四八六元。原告申經復查，未准變更。訴經財政部台財訴字第八五二一五五一六七號
訴願決定，將原處分撤銷，由原處分機關另為適法之處分。被告重為復查決定，仍未
准變更。原告不服，循序提起行政訴訟。茲摘兩造訴辯意旨如次：
原告起訴意旨略謂︰一、投資於研究發展前之費用，依法自應享有投資抵減優惠之
勵：政府為積極推動企業從事研究發展，以利技術水準提高及產業之升級，爰訂定促
進產業升級條例第六條，規定企業投資於研究與發展用途之支出，其金額百分之五至
百分之二十限度內，抵減當年度應納營利事業所得稅；當年度不足抵減時得於以後四
年度抵減之。又依據同條例第六條第三項訂定「公司研究與發展人才培訓形象及建立
國際品牌形象支出適用投資抵減辦法」作為企業界投資研究發展適用投資抵減之遵循
。抵減辦法第二條規定本辦法所稱研究與發展之支出、包括公司為研究新產品、改進
生產技術、改進提供勞務技術及改善製程所支出之左列費用：（一）研究發展單位專
業研究人員薪資。（二）生產單位改進生產技術或提供勞務技術之費用。（三）供研
究發展單位研究用消耗性器材、原材料及樣品之費用。（四）專供研究發展單位研究
用儀器設備或工具性及專業性應用軟體之購置成本。（五）專供研究發展單位用之折
舊費用或租金。（六）專為研究發展購置之專利權、專用技術及著作權之當年度攤折
費用。但按產品生產或銷售數量、金額支付一定比例之價款或定期支付一定金額之價
款不包括在內。（七）委託國內大專院校或研究機構研究或聘請大專院校教授或研究
機構研究人員之費用。（八）其他經中央目的事業主管機關及財政部專案認定屬研究
與發展之支出。原告主要營業產品包括化纖、塑膠二大類，計有聚酯粒、半延伸絲、
聚酯原絲、聚酯棉、聚酯加工絲、平織布、寶特瓶酯片、工程塑膠及聚酯薄膜等，種
類繁多，以優良品質及完善服務，深受國內外客戶好評。原告設有研究發展部門，專
事研究發展，全力開發市場所需求之各種新產品，以成為產品多元化之一流聚酯廠商
。八十二年度亦按照既定之政策投入研究發展之支出，其中研究發展單位專業研究人
員薪資五三七、六二○元，包括：旅費二九三、八○三元、交通費一九八、七四二元
，在職訓練四二、三五五元、什費二、七二○元、供研究發展單位研究用消耗性器材
、原材料及樣品之費用三、一○八、六八三元，包括：專利費一七五、四五○元、勞
工保險一、三三一、八三五元、人壽保險四一、八三六元、產物保險五三二、五五六
元、資訊費七一四、三八八元、文具印刷一三五、四九三元、生產競賽一一三、二○
三元、其他費用六三、九二二元、專為研究發展購置之專利權、專用技術及著作權之
當年度攤折費用三、三一七、四○八元，包括：修繕費三、二三四、六一八元、書報
費二○、一四二元、交際費一二、三三四元、什項購置五○、一二四元、什費一九○
元、供研究發展單位用之機器設備折舊費用一六、二五四、一二三元，合計二三、二
一七、八三四元，被告將其悉數剔除，調整減少，嚴重損及原告應享有之權益。緣系
爭研究發展支出，係有利於提高原告之技術水準，改善製程，對於產品品質及開發均
有極大關聯，被告未了解事實真相，逕將其調整減少，似欠妥當，且與促進產業升級
條例第六條及依同條文規定之抵減辦法精神有所違背，又財政部為因應經濟社會發展
及稽徵實務需要及配合促進產業升級條例等相關法律之修正，於八十六年二月二十六
日台財稅第000000000號令發佈新修正營利事業所得稅查核準則，其中第八
十六條研究發展費修正為「營利事業為研究新產品、改進生產技術、改進勞務提供技
術及改善製程而支付之研究發展實驗費用，應依左列規定核實認定．．．二、供研究
、實驗用之器材設備，其耐用年數不及二年者，得列為當年度損費。其耐用年數在二
年以上者，應列為資本支出，逐年提列折舊。但符合促進產業升級條例規定之公司，
其研究發展、實驗或品質檢驗用之儀器設備，耐用年數在二年以上者，得適用促進產
業升級條例第五條有關加速折舊之規定。．．．」之修正原則亦可更加佐證原告系爭
研究發展費用之支付，均屬促進產業升級條例勵之範疇，核實認定，應殆無疑義。
二、綜上所述，懇請鈞院依據促進產業升級條例第六條立法精神，並參酌「抵減辦法
」規定，惠予一併判決撤銷原處分及一再訴願決定等語。
被告答辯意旨略謂︰一、按為促進產業升級需要，公司得在投資於研究與發展、人才
培訓形象及建立國際品牌形象之支出用途金額百分之五至百分之二十限度內，抵減當
年度應納營利事業所得稅額；當年度不足抵減時，得在以後四年度內抵減之，為行為
時促進產業升級條例第六條第一項第三款所規定。又行為時投資抵減辦法第二條規定
：「本辦法所稱研究與發展支出，包括公司為研究新產品、改進生產技術、改進提供
勞務技術及改善製程所支出之左列費用：一、研究發展單位之專業研究人員之薪資。
二、生產單位改進生產技術或提供勞務技術之費用。三、供研究發展單位研究用消耗
性器材、原材料及樣品之費用。四、專供研究發展單位研究用儀器設備或工具性及專
業性應用軟體之購置成本。五、專供研究發展單位用建築物之折舊費用或租金。六、
專為研究發展而購買之專利權，專用技術及著作權之當年度攤折費用。但按產品生產
或銷售數量、金額支付一定比例之價款或定期支付一定金額之價款不包括在內。七、
委託國內大專院校或研究機構研究或聘請大專院校教授或研究機構研究人員之費用。
八、其他經中央目的事業主管機關及財政部專案認定屬研究與發展之支出。」本件被
告復查決定，以(一)原告於研究發展單位之專業研究人員之薪資項下原申報四○、四六
○、三九七元，經其重行分類後，被告將其中一○、四六一、九八七元轉列生產單位
改進生產技術費用項下核認，其餘其他費用五三七、六二○元（包含旅費二九三、八
○三元、交通費一九八、七四二元、在職訓練四二、三五五元、什費二、七二○元）
予以剔除，核定研究人員薪資為二九、三八○、六五五元，退休金準備八○、一三五
元，計二九、四六○、九七○元，至主張退休金準備應為七一四、二八八元云云，按
退休金準備為退休金之預扣項目，並非實際支付之費用，非屬研究人員實際支領之薪
資，原查核認退休金準備八○、一三五元，原應剔除，惟行政救濟不得為更不利於行
政救濟人之決定，原查核定專業研究人員薪資二九、四六○、七九○元，並無不合。
(二)原告於供研究發展單位研究用消耗性器材、原材料及樣品之費用項下原申報一一、
二一六、七○七元，經重新分類後，原查以其中專利費一七五、四五○元包括（重慶
PC SAMPLE測試費六、九二五元、描圖紙申請專利費一七、二一七元、亞太商標費一
三、○○○元、薄膜商標註冊費一○五、七八二元及 PBT申請費三二、五二六元）、
勞工保險費一、三三一、八三五元、人壽保險費四一、八三六元、產物保險費五三二
、五五六元、資訊費七一四、三八八元，文具印刷費一三五、四九三元、生產競賽費
一一三、二○三元及其他費用六三、九二二元，合計三、一○八、六八三元費用之性
質與內容，與研發單位改進生產技術及製程需要為非直接必要之支出，非屬投資抵減
辦法所定之研究與發展支出，乃否准認列，尚無不合。(三)另於專為研究發展而購買之
專利權、專用技術及著作權之當年度攤折費用項下原申報九、七○○、八三八元，經
原告重分類後，原查將其中六、三八三、四三○元轉列為改進技術費用項下核認，並
剔除修繕費三、二三四、六一八元，書報費二○、一四二元，交際費一二、三三四元
，什項購置五○、一二四元，什費一九○元，計三、三一七、四○八元，核定本項攤
折費用為○元，至稱上開費用均為開發新產品及維持機器正常運轉所不可缺之費用云
云，以系爭修繕費等，核非專利權、專用技術及著作權之攤折費用，亦非研究新產品
、改進生產技術或改善製程所作之支出範圍，原查否准認列，並無不合。二、原告以
系爭研究發展費用中，專業人員薪資、商標申請費、勞工保險費等均為研發改進生產
技術及製程需要之必要支出云云，訴經財政部訴願決定除持與被告相同之論見外，並
以主張研究人員職務上發生之交通費、旅費等五三七、六二○元，非屬投資抵減辦法
規定之研究人員薪資範圍，遂駁回其訴願及再訴願。另原告列報之研究發展單位專業
人員之旅費、交通費、在職訓練費、勞工保險費、人壽保險費、非屬投資抵減辦法第
二條第一款薪資範疇，列報之專利費非屬同條第三款供研究發展單位專業研究用消耗
性器材、原材料及樣品之費用，亦非同條第六款購買專利權而攤提之費用；至產物保
險費、電腦紙張及文具印刷費用，非前開規定項目之費用支出，且未經依同辦法第二
條第八款規定專案認定屬研究與發展支出，復經財政部八十七年六月二十二日台財訴
字第八七二一四八五七四號補充答辯書辯明在卷，原告所訴核無足採，茲原告仍執前
詞爭訟，自難認為有理由。為此，請判決駁回原告之訴等語。
　　理  由
按為促進產業升級需要，公司得在投資於研究與發展、人才培訓及建立國際品牌形象
之支出用途金額百分之五至百分之二十限度內，抵減當年度應納營利事業所得稅額；
當年度不足抵減時，得在以後四年度內抵減之，為行為時促進產業升級條例第六條第
一項第三款所規定。又行為時投資抵減辦法第二條規定：「本辦法所稱研究與發展之
支出，包括公司為研究新產品、改進生產技術、改進提供勞務技術及改善製程所支出
之左列費用：一、研究發展單位之專業研究人員之薪資。二、生產單位改進生產技術
或提供勞務技術之費用。三、供研究發展單位研究用消耗性器材、原材料及樣品之費
用。四、專供研究發展單位研究用儀器設備或工具性及專業性應用軟體之購置成本。
五、專供研究發展單位用建築物之折舊費用或租金。六、專為研究發展而購置之專利
權、專用技術及著作權之當年度攤折費用。但按產品生產或銷售數量、金額支付一定
比例之價款或定期支付一定金額之價款不包括在內。七、委託國內大專院校或研究機
構研究或聘請大專院校教授或研究機構研究人員之費用。八、其他經中央目的事業主
管機關及財政部專案認定屬研究與發展之支出。查，本件原告八十二年度營利事業所
得稅結算申報，列報研究發展支出為九一、四○七、七四七元，經被告初查結果，認
其中二三、二一七、八三四元部分為無可供抵減之費用，未予認列，核定可抵減之研
究發展支出為六八、一八九、九一三元，可抵減稅額為一○、二二八、四八六元。原
告不服，訴經訴願決定，將原處分撤銷，經被告依財政部撤銷意旨重為處分，仍維持
相同之研究發展支出可抵稅額，原告不服，提出復查，經被告復查決定，以（一）原
告於研究發展單位之專業研究人員之薪資項下原申報四○、四六○、三九七元，經其
重行分類後，被告將其中一○、四六一、九八七元轉列生產單位改進生產技術費用項
下核認，其餘其他費用五三七、六二○元（包含旅費二九三、八○三元、交通費一九
八、七四二元、在職訓練四二、三五五元、什費二、七二○元）予以剔除，核定研究
人員薪資為二九、三八○、六五五元，退休金準備八○、一三五元，計二九、四六○
、九七○元，至原告主張退休金準備應為七一四、二八八元云云。按退休金準備為退
休金之預扣項目，並非實際支付之費用，非屬研究人員實際支領之薪資，原查核認退
休金準備八○、一三五元，原應剔除，惟行政救濟不得為更不利於行政救濟人之決定
，原查核定專業研究人員薪資二九、四六○、九七○元，仍應維持。（二）原告於供
研究發展單位研究用消耗性器材、原材料及樣品之費用項下原申報一一、二一六、七
○七元，經重新分類後，原查以其中專利費一七五、四五○元包括（重慶 PC SAMPLE
測試費六、九二五元、描圖紙申請專利費一七、二一七元、亞太商標費一三、○○○
元、薄膜商標註冊費一○五、七八二元及PBT 申請費三二、五二六元）、勞工保險費
一、三三一、八三五元、人壽保險費四一、八三六元、產物保險費五三二、五五六元
、資訊費七一四、三八八元，文具印刷費一三五、四九三元、生產競賽費一一三、二
○三元及其他費用六三、九二二元，合計三、一○八、六八三元費用之性質與內容，
與研發單位改進生產技術及製程需要為非直接必要之支出，非屬投資抵減辦法所定之
研究與發展支出，乃否准認列。（三）另於專為研究發展而購買之專利權、專用技術
及著作權之當年度攤折費用項下原申報九、七○○、八三八元，經原告重分類後，原
查將其中六、三八三、四三○元轉列為改進技術費用項下核認，並剔除修繕費三、二
三四、六一八元，書報費二○、一四二元，交際費一二、三三四元，什項購置五○、
一二四元，什費一九○元，計三、三一七、四○八元，核定本項攤折費用為○元，至
原告稱上開費用均為開發新產品及維持機器正常運轉所不可缺之費用云云。被告以系
爭修繕費等，核非專利權、專用技術及著作權之攤折費用，亦非研究新產品、改進生
產技術或改善製程所作之支出範圍，原查否准認列，並無不合，乃未准變更。原告不
服，循序提起行政訴訟，主張：政府為積極推動企業從事研究發展，以利技術水準提
高及產業之升級，爰訂定促進產業升級條例第六條第三項「公司研究與發展人才培訓
形象及建立國際品牌形象支出適用投資抵減辦法」作為企業界投資研究發展適用投資
抵減之遵循，故原告申報投資於研究發展前之各項費用依法自應享有投資抵減優惠之
勵，被告將二三、二一七、八三四元部分剔除，嚴重損及原告之權益。為此，請判
決撤銷原處分及一再訴願決定云云。經查，原告起訴認為系爭研究發展費用中，專業
人員薪資、商標申請費、勞工保險費等均為研發改進生產技術及製程需要之必要支出
云云。原告主張不足採之理由，俱見前開復查決定論述外，其他研究人員職務上發生
之交通費、旅費等五三七、六二○元，非屬投資抵減辦法規定之研究人員薪資範圍，
亦於駁回其訴願及再訴願時論明。另原告列報之研究發展單位專業人員之旅費、交通
費、在職訓練費、勞工保險費、人壽保險費、非屬投資抵減辦法第二條第一款薪資範
疇，列報之專利費非屬同條第三款供研究發展單位專業研究用消耗性器材、原材料及
樣品之費用，亦非同條第六款購買專利權而攤提之費用；至產物保險費、電腦紙張及
文具印刷費用，非前開規定項目之費用支出，且未經依同辦法第二條第八款規定專案
認定屬研究與發展支出，復經財政部八十七年六月二十二日台財訴字第八七二一四八
五七四號補充答辯書辯明在再訴願卷，原告主張，核無足採。綜上說明，原處分核無
違誤，一再訴願決定遞予維持，亦無不合。原告猶執前詞，聲明撤銷，為無理由，應
予駁回。
據上論結，本件原告之訴為無理由，爰依行政訴訟法第二十六條後段，判決如主文。
中    華    民    國     八十八      年      九      月      十七       日
                    行 政 法 院 第 五 庭
                                審 判 長 評  事      廖  政  雄
                                         評  事      趙  永  康
                                         評  事      沈  水  元
                                         評  事      林  清  祥
                                         評  事      姜  仁  脩
右  正  本  證  明  與  原  本  無  異
                                         法院書記官  張  惠  美
中    華    民    國     八十八      年      九      月      二十       日
